臺灣臺東地方法院交通事件裁定　　　　 100年度交聲字第51號
原處分機關　臺北市交通事件裁決所
異　議　人
即受處分人　黃惠琳
上列異議人即受處分人因違反道路交通管理處罰條例事件，對於
臺北市交通事件裁決所於100年3月29日所為之處分（原處分案號
：北市裁催字第裁22-TA0000000號），聲明異議，本院裁定如下
：
    主  文
原處分撤銷。
黃惠琳汽車駕駛人，行車速度超過規定之最高時速，處罰鍰新臺
幣壹仟捌佰元，並記違規點數壹點。
    理  由
一、原處分意旨略以：異議人即受處分人黃惠琳於民國99年8月
    15日上午11時55分許，駕駛車牌號碼2950-WV號自小客車，
    以每小時92公里之時速，行經行車速限為每小時70公里之臺
    九線省道北上車道439.8公里處，經臺東縣警察局交通警察
    隊以活動式測速照相儀器採證而逕行舉發，異議人因未於應
    到案日期即99年9月23日前自動繳納罰鍰或到案聽候裁決，
    爰依道路交通管理處罰條例第40條、第63條第1項第1款（裁
    決書漏引第1款）及違反道路交通管理事件統一裁罰基準表
    等規定，裁處罰鍰新臺幣（下同）2,300元，並記違規點數1
    點云云。
二、異議意旨略以：異議人因未居住於戶籍地址即臺北市中山區
    ○○○路2段119號7樓之6，其實際居住在臺東縣臺東市○○
    路362巷15號，故未曾收受該舉發違反道路交通管理事件通
    知單（以下簡稱舉發通知單），致其無從依舉發通知單上所
    載應到案日期為罰鍰之繳納或到案聽候裁決，原處分機關竟
    以其逾期未到案為由加重裁處罰鍰2,300元，為此提出異議
    等語。
三、按汽車駕駛人，行車速度，超過規定之最高時速，或低於規
    定之最低時速，除有第43條第1項第2款行車速度超過規定之
    最高時速60公里以上之情形外，處1,200元以上2,400元以下
    罰鍰；又汽車駕駛人有道路交通管理處罰條例第40條情形者
    ，除依原條款處罰鍰外，並記違規點數1點，道路交通管理
    處罰條例第40條、第63條第1項第1款分別定有明文。次按汽
    車駕駛人行車速度，超過規定之最高時速20公里以上未滿40
    公里，逾越應到案期限60日以上者，處罰鍰2,300元，違反
    道路交通管理事件統一裁罰基準及處理細則所附之基準表亦
    有明文規定。
四、經查：
（一）異議人於上揭時間駕駛車牌號碼2950-WV號自小客車，以
      每小時92公里之時速，行經行車速限為每小時70公里之臺
      九線省道北上車道439.8公里處，經臺東縣警察局交通警
      察隊以活動式測速照相儀器採證而逕行舉發等情，為異議
      人所不否認，並有臺東縣警察局東警交字第TA0000000號
      舉發違反道路交通管理事件通知單、臺北市交通事件裁決
      所100年3月29日北市裁催字第裁22-TA0000000號違反道路
      交通管理事件裁決書、採證照片1張及汽車異動歷史查詢
      表等件在卷可稽（見本院卷第6至7、11、17頁），足認異
      議人確有原處分認定超速駕駛之交通違規行為無訛。
（二）按處理違反道路交通管理事件，有關文書送達之程序，依
      行政程序法之規定；又對於當事人於國內之送達，有應為
      送達之處所不明者，行政機關得依申請，准為公示送達，
      如無人為公示送達之申請者，行政機關為避免行政程序遲
      延，認為有必要時，得依職權命為公示送達；又公示送達
      自前條公告之日起，其刊登政府公報或新聞紙者，自最後
      刊登之日起，經20日發生效力，違反道路交通管理事件統
      一裁罰基準及處理細則第5條、行政程序法第78條第1項第
      1款、第2項及第81條前段分別定有明文。惟按違反道路交
      通管理處罰條例之行為，於裁決前，應給予違規行為人陳
      述之機會；本條例所定罰鍰之處罰，受處罰人接獲違反道
      路交通管理事件通知單後，於15日內得不經裁決，逕依第
      92條第3項之罰鍰基準規定，向指定之處所繳納結案；不
      服舉發事實者，應於15日內，向處罰機關陳述意見；其不
      依通知所定期限前往指定處所聽候裁決，且未依規定期限
      繳納罰鍰結案或向處罰機關陳述意見者，處罰機關得逕行
      裁決之，道路交通管理處罰條例第8條第2項及同條例第9
      條第1項分別定有明文，考其立法意旨，無非係賦予受處
      分人得於處罰機關裁決前陳述意見或以最低處罰標準於限
      期內自動繳納罰鍰結案之權利，是原舉發機關應於應到案
      日期15日以前即將舉發通知單合法送達予受處分人，並在
      舉發通知單上載明，處分機關所為逕行裁決始為適法，否
      則無異剝奪行為人依上揭規定所享有於裁決前陳述意見或
      以最低處罰標準於限期內自動繳納罰鍰結案之權利。
（三）查異議人自86年8月14日遷入臺北市中山區○○○路○段
      119號7樓之6，迄今未有遷出登記乙節，此有戶役政電子
      閘門系統個人基本資料查詢結果1紙附卷可參（見本院卷
      第18頁）；而原舉發機關就異議人之交通違規行為逕行舉
      發後，於99年8月31日將該舉發通知單，以郵務送達異議
      人原留存在公路監理機關之地址（即戶籍地址），然因異
      議人遷移新址不明，致應為送達之處所不明，經原舉發機
      關於99年12月22日依職權為公示送達，並以東警交字第09
      90009372B號公告等情，此有臺東縣警察局99年12月22日
      東警交字第0990009372B號函及所檢附之臺東縣警察局交
      通隊違規通知單郵寄無法送達清冊－臺北區、100年4月27
      日東警交字第1000041322號函、100年5月11日東警交字第
      1000042609號函、送達證書、臺北市交通事件裁決所100
      年3月29日北市裁催字第裁22-TA0000000號違反道路交通
      管理事件裁決書、違反道路交通管理事件應受送達人清冊
      等件在卷可稽（見本院卷第8至16頁），是上開舉發通知
      單迨至100年1月11日始發生法律上送達效力。然該舉發通
      知單所載應到案日期為99年9月23日，此有臺北市交通事
      件裁決所100年3月29日北市裁催字第裁22-TA0000000號違
      反道路交通管理事件裁決書1紙在卷可稽（見本院卷第11
      頁），足見原舉發機關未於應到案日期15日以前即將該舉
      發通知單合法送達與異議人無訛。據此，異議人顯於上開
      應到案期日後，始收到該舉發通知單，當無從期待異議人
      準時到案繳納罰鍰或陳述意見聽候裁決，是原處分機關以
      異議人逾越應到案期限接受裁決為由，逕自加重裁處，自
      有違誤。
五、綜上所述，本件異議人違規事實雖屬明確，惟該舉發通知單
    並未於其上所載應到案日期前合法送達異議人，原處分機關
    遽以異議人逾越應到案期限，裁處罰鍰2,300元，即有可議
    ，異議人聲明異議之理由，雖非可採，惟原處分既有不當，
    自應由本院依法將原處分撤銷，另依道路交通管理處罰條
    例第40條及違反道路交通管理事件統一裁罰基準表之規定，
    裁處異議人罰鍰1,800元，並依同條例第63條第1項第1款之
    規定記違規點數1點，以資適法。
據上論斷，應依道路交通管理處罰條例第87條第2項、第89條，
道路交通案件處理辦法第19條前段，裁定如主文。
中    華    民    國   100    年     6    月    30    日
                  交通法庭  法  官  彭凱璐
以上正本證明與原本無異。
如不服本裁定，應於裁定送達後5日內向本院提出抗告狀（須附
繕本）。
「切勿逕送上級法院」
                            書記官  黃健豪
中    華    民    國   100    年    7     月    4     日